臺灣臺中地方法院民事判決　九十年度訴字第三五四二號
　　原　　　告　甲○○
　　法定代理人　丁○○
　　訴訟代理人　乙○○
　　　　　　　　丙○○
　　被　　　告　戊○○
右當事人間請求確認抵押權不存在等事件，本院判決如左：
    主      文
原告之訴及假執行之聲請均駁回。
訴訟費用由原告負擔。
    事      實
甲、原告方面：
  壹、聲明：
    一、先位之訴：
      (一)確認原告所有坐落台中縣大肚鄉○○段四一五地號建地面積二五六九．三七
        平方公尺，應有部分一萬分之一三三與其地上建物建號三五三，鋼筋混凝土
        造十二層樓房之第十二層，總建築面積八六．八四平方公尺（下稱系爭不動
        產），於民國八十七年四月二十九日為被告聯邦商業銀行股份有限公司（下
        稱被告聯邦銀行）設定最高限額新台幣（下同）二百十六萬元，存續期間自
        八十七年四月二十四日起至一一七年四月二十四日止之抵押權不存在。
      (二)被告聯邦商業銀行股份有限公司應向地政機關辦理塗銷前項記載之抵押權登
        記。
      (三)被告應連帶給付原告三十九萬四千二百二十五元，並自起訴狀繕本送達之翌
        日起至清償日止按週年利率百分之五計算利息。
      (四)前開第二、三項請求，請准原告以現金或等值銀行可供轉讓之定期存單預供
        擔保。
    二、備位之訴：
      (一)被告應連帶給付原告一百八十萬元，並自八十七年四月二十九日起至清償日
        止按週年利率百分之五計算利息。
      (二)被告應連帶給付原告三十九萬四千二百二十五元，並自起訴狀繕本送達之翌
        日起至清償日止按週年利率百分之五計算利息。
      (三)請准原告以現金或等值銀行可供轉讓之定期存單預供擔保宣告假執行。
  貳、陳述：
    一、先位之訴：
      (一)原告為借貸房屋買賣貸款，於八十七年四月二十九日以系爭不動產為擔保，
        向被告聯邦銀行設定最高限額二百一十六萬元之抵押權登記，實際借款為一
        百八十萬元，依銀行慣例加二成為設定之抵押金額。被告聯邦銀行就本件貸
        款，雖於八十七年五月四日轉帳入專為本件貸款所開設之以原告為戶名之0
        00000000000號活期儲蓄存款帳戶內，卻於次日隨即轉帳出去，
        因該帳戶係由被告戊○○去代為開戶，存摺、印鑑及相關證件亦在戊○○保
        管中，又該一百八十萬元抵押貸款之出入，因被告等二人均未照會原告，致
        原告一概不知情，亦即原告所有帳戶存摺中於八十七年五月四日設立帳戶
        同一天轉帳存入一百八十萬元，同日又轉帳出五千四百五十六元同日再
        現金轉出五百元，以上兩筆支出究為何種開銷，原告均不知情，且與原告無
        關，八十七年五月五日轉帳支出一百七十九萬四千零四十四元，原告亦未
        受告知而不知情，且被告聯邦銀行提出之取款憑條，均無原告之筆跡，亦非
        原告出面洽辦，原告亦未授權戊○○或他人辦理轉悵、取款之手續。易言之
        ，原告從未收到上開一百八十萬元之借款，也不知轉出至何人之帳戶中，被
        告聯邦銀行顯然於撥款時未盡告知義務，以致原告不知系爭借款已匯入，故
        亦無法得知翌日即被匯出等情。原告與被告聯邦銀行間之消費借貸契約即未
        成立，兩造為此借貸關係而設定之前開抵押權自不存在，抵押權設定之物權
        契約即失所附麗而應予以塗銷，爰請求如先位聲明第一項、第二項所示。
      (二)原告既未收受系爭借款一百八十萬元，自無付利息之義務，然被告戊○○卻
        陸續要求原告電匯利息款入其帳戶或原告之帳戶，否則原告之房屋將會被查
        封云云，原告誤以為係為支付被告戊○○以原告為連帶保證人而向被告聯邦
        銀行所欠之他筆借款之利息，不疑有他，分別於八十七年七月十日匯入被告
        戊○○之帳戶六萬元，於八十八年十月四日又匯入其同一帳戶九萬二千元，
        於八十九年二月二十三日又匯入原告之帳戶六萬元，合計二十一萬二千元。
        又被告聯邦銀行向法院聲頒第三人執行命令，於九十年八月二十一日從原告
        所有華南商業銀行台北市南勢角辦事處活儲帳戶裡轉帳扣付本件抵押貸款利
        息十八萬二千二百二十五元正，連同上開原告匯寄之款項，合計為三十九萬
        四干二百二十五元正，依不當得利及侵權行為之法律關係競合，請求被告等
        負不真正連帶之損害賠償責任。
    二、備位之訴：
      (一)若鈞院認本件系爭抵押借款既以轉帳方式存入原告同意開設之前開帳戶內，
        原告復已自付利息二十一萬二千元正，當已表示原告收受一百八十萬元之借
        款，則原告與被告聯邦銀行間之消費借貸契約應是有效成立，抵押權亦是存
        在的話，但原告確實未收到錢，該款轉帳入原告之帳戶後，旋於次日又轉帳
        支付出去，原告並不知情，應是被告戊○○與被告聯邦銀行相互串通掩飾，
        暗中自原告之帳戶轉帳入被告戊○○之帳戶，任由被告戊○○提領花用，原
        告就該一百八十萬元之部分，對被告聯邦銀行基於履行消費借貸契約與侵權
        行為之法律關係競合，對被告戊○○基於不當得利與侵權行為等法律關係之
        競合，請求被告應負不真正連帶之損害賠償責任。
      (二)次查系爭借款一百八十萬元，原告既迄未收取使用，前開電匯及被扣還之利
        息款合計三十九萬四千二百二十五元，原告亦無給付之義務，爰依不當得利
        及侵權行為之法律關係競合，請求被告等負不真正連帶之損害賠償責任。
    三、對被告抗辯所為之陳述：
      (一)否認證人林佳渝到庭證稱：「... 本件原告（買方）及賣方林志明通知我可
        以撥款時，聯邦銀行即將款項匯入原告帳戶，原告的確有跟我接洽過，事後
        付利息也叫我通知他就可以。」云云，原告當即駁斥道：「當初我有跟被告
        戊○○到聯邦銀行辦匯入我的帳號，聯邦銀行都沒有跟我聯絡過，我直到九
        十年夏天華南銀行通知我被聯邦銀行扣押強制執行後才知道借款被匯入及匯
        出之事情。」等情，況據證人於鈞院九十年十二月二十日審理時到庭證稱：
        「... 須經雙方（買方、賣雙方）同意後，通知我何時撥款。」，然原告為
        本件貸款事宜，始終未與撥入貸款之帳戶所有人即賣方林志明接解過，彼此
        也互不認識，又何來雙方同意並電話通知證人撥款之事情發生？
      (二)又證人林佳渝復證稱：「平時要求客戶親自到場出具委託書，但若不能到場
        則用郵寄，本件我也不記得用什麼方式領取。」云云，依此，領取存摺不外
        親自領取、委託領取、郵寄送達等三種方式，其中親自領取，衡情當
        須於銀行備妥之簽收條上親簽收訖為憑，否則領取人領取後，又到銀行胡鬧
        ，否認領取存摺，那被告聯邦銀行如何應付？準此，證人林佳渝證稱親自領
        取不需要簽收云云，顯違一般業務處理原則。而委託領取，有委託書附於案
        卷上可稽，郵寄送達亦應有原告親簽之回執可存證，原告始終否認曾向證人
        林佳渝親領存摺，此話應為真實，蓋若原告親領了存摺，也不可能不知八十
        七年五月四日撥入款項，次日又撥出之事實。又原告否認委託任何人領取存
        摺及收到郵寄之存摺。
  參、證據：
    一、提出借款契約書影本乙件、土地及建物登記謄本各乙份、原告帳戶存摺影本
        二份（分別於被告聯邦銀行及華南銀行所開立）、匯款回條影本三紙、假扣
        押聲請狀影本乙件、塗銷查封登記書影本乙件等為證。
    二、聲請調取原告於被告聯邦銀行開立之帳號為000000000000號之
        開戶授權書、領款授權書等申設資料，及帳號為000000000000
        號之領款委託授權書（待證事實分別為：原告有無授權被告戊○○申設開戶
        並將本件系爭借款轉出至000000000000號帳戶，以及原告並未
        授權委託被告戊○○領取或轉進轉出系爭一百八十萬元之借款，而是被告戊
        ○○以偽造文書之方式盜領）。
    三、聲請調取本件系爭借款之案卷（待證事實為：有無原告出具之領取存摺委託
        書及郵寄存摺之回執附卷）。
    四、聲請訊問證人林志明，並與原告對質（待證事實為原告與林志明並不認識，
        且未通知證人林佳渝撥貸系爭借款）。
    五、聲請調取原告所有0000000000號行動電話及０二—000000
        0住家電話與被告聯邦銀行之分行之證人林佳渝專線電話或該公司對外連絡
        之電話間於八十七年五月一日至同年月十日間之通聯記錄（待證事實為：原
        告與證人林佳渝間從未有過任何聯絡）。
乙、被告聯邦商業銀行股份有限公司方面：
  壹、聲明：
    一、先位之訴：原告之訴及假執行之聲請均駁回。
    二、備位之訴：原告之訴及假執行之聲請均駁回。
  貳、陳述：
    一、先位之訴：
      (一)本件借款契約書第壹約款部分第一條明文約定：原告向被告借款之壹佰捌拾
        萬元，同意由被告聯邦銀行撥入於原告所開立之活儲存款第0000000
        00000號帳戶內，而該借據契約書末款亦特別載明：本契約書內容甲方
        （即原告）均已知悉且業已收執一份（如有疑問請勿簽章）等之字樣，且原
        告亦當場簽名蓋章無誤，故可知原告應知該借款金額將直接匯入該帳戶並做
        為交付之事實。而所謂消費借貸因金錢或其他代替物之交付而生效力，然所
        謂交付，並不限於親手交付，若借用人與貸與人間另有合意，由貸款人將借
        款存入借款人之活期存款戶，並已存入時，即發生交付效力，綜上所述，原
        告既與被告聯邦銀行有將借款匯入原告所屬之活期存款戶做為交付之約定，
        而被告銀行亦已於八十七年五月四日依約將該筆一百八十萬元之款項轉帳存
        入原告帳戶，則原告與被告間之消費借貸契約自始成立無誤。原告請求確認
        系爭抵押權設定不存在並應予塗銷，為無理由。
      (二)依被告銀行作業規定與開戶契約書中載明，若客戶所持之存簿、印鑑業與存
        檔者相符，即可動用所屬存戶金額。而原告於鈞院九十年十一月二十九日開
        庭審理時，亦自認將該活儲存簿與印鑑交與被告戊○○保管，可知被告銀行
        日後核覆存簿與印鑑無誤予以辦理轉帳，當無任何違失與責任。原告復自承
        分別於八十七年七月十日、八十八年十月四日及八十九年二月二十三日匯入
        利息款項至被告戊○○及原告帳戶，其原意顯與原告主張對本貸款案不知情
        等事由相違悖。原告主張該款項撥入帳戶後旋即於次日又轉帳出去云云，惟
        該帳戶係原告私人帳戶，其帳戶內款項之轉出轉入應為原告之權利，被告銀
        行無權擅自轉帳亦無得過問。系爭消費借貸關係既已有效成立，關於原告主
        張之匯入二十一萬二千元利息部分，及被告銀行從第三人處所扣取原告之存
        款一十八萬二千二百二十五元，自始於法有據，原告請求並無理由。
    二、備位之訴：
        系爭消費借貸關係既已有效成立業如前述，被告聯邦銀行無任何侵權行為或
        不當得利可言，原告之請求自屬無據。
  參、證據：
      提出借款契約書影本乙件、本票影本乙紙、原告開戶申請表及存款印鑑卡影本
      各乙件、收息記錄查詢單乙份、授信明細查詢單乙份、抵押權設定契約書影本
      乙件、他項權利證明書影本乙件、取款憑條影本三紙為證。
丙、被告戊○○方面：
    被告未於言詞辯論期日到場，亦未提出準備書狀作何聲明或陳述。
    理      由
一、本件被告戊○○未於言詞辯論期日到場，核無民事訴訟法第三百八十六條各款所
    列情形，爰依原告聲請由其一造辯論而為判決。
二、本件原告(一)先位之訴起訴主張：原告於八十七年四月二十九日以系爭不動產為擔
    保，向被告聯邦銀行設定最高限額二百一十六萬元之抵押登記，實際借款為一百
    八十萬元，被告聯邦銀行雖於八十七年五月四日將一百八十萬元轉帳入專為本件
    貸款所開設之以原告為戶名之000000000000號活期儲蓄存款帳戶內
    ，卻於次日隨即轉帳出去，因該帳戶係由被告戊○○去代為開戶，存摺、印鑑及
    相關證件亦在戊○○保管中，原告未授權戊○○或他人辦理轉悵、取款之手續，
    故原告從未收到上開一百八十萬元之借款，被告聯邦銀行顯然於撥款時未盡告知
    義務，原告與被告聯邦銀行間之消費借貸契約即未成立，兩造為此借貸關係而設
    定之前開抵押權自亦不存在，抵押權設定之物權契約即失所附麗而應予以塗銷；
    又系爭抵押借款原告既未收受，自無付利息之義務，然被告戊○○卻陸續要求原
    告電匯利息款入其帳戶或原告之帳戶，否則原告之房屋將會被查封云云，原告誤
    以為係為支付被告戊○○以原告為連帶保證人而向被告聯邦銀行所欠之他筆借款
    之利息，分別於八十七年七月十日匯入被告戊○○之帳戶六萬元，於八十八年十
    月四日又匯入其同一帳戶九萬二千元，於八十九年二月二十三日又匯入原告之帳
    戶六萬元，合計二十一萬二千元，又被告聯邦銀行向法院聲頒第三人執行命令，
    於九十年八月二十一日從原告所有華南商業銀行台北市南勢角辦事處活儲帳戶裡
    轉帳扣付本件抵押貸款利息十八萬二千二百二十五元，連同上開原告匯寄之款項
    ，合計為三十九萬四干二百二十五元正，依不當得利及侵權行為之法律關係競合
    ，請求被告等負不真正連帶之損害賠償責任。(二)備位之訴起訴主張：若鈞院認原
    告與被告聯邦銀行間之消費借貸契約有效成立，抵押權亦存在，但原告確實未收
    到錢，應是被告戊○○與被告聯邦銀行相互串通掩飾，暗中自原告之帳戶轉帳入
    被告戊○○之帳戶，任由被告戊○○提領花用，原告就該一百八十萬元之部分，
    對被告聯邦銀行基於履行消費借貸契約與侵權行為之法律關係競合，對被告戊○
    ○基於不當得利與侵權行為等法律關係之競合，請求被告應不真正連帶負賠償責
    任；又前開三十九萬四千二百二十五元之利息及扣款，原告亦無給付之義務，爰
    依不當得利及侵權行為之法律關係競合，請求被告等負不真正連帶之損害賠償責
    任。
三、被告聯邦商業銀行股份有限公司則以：(一)原告既與被告聯邦銀行既於系爭借款之
    借據契約書第壹約款部分第一條已有將借款匯入原告所屬之活期存款戶做為交付
    之約定，而被告銀行亦已於八十七年五月四日依約將該筆一百八十萬元之款項轉
    帳存入原告帳戶，則原告與被告間之消費借貸契約自始成立無誤。原告請求確認
    系爭抵押權設定不存在並應予塗銷，為無理由。(二)依被告銀行作業規定與開戶契
    約書中載明，若客戶所持之存簿、印鑑業與存檔者相符，即可動用所屬存戶金額
    。而原告既自認將該活儲存簿與印鑑交與另被告戊○○保管，可知被告銀行日後
    核覆存簿與印鑑無誤予以辦理轉帳，當無任何違失與責任。原告復自承分別於八
    十七年七月十日、八十八年十月四日及八十九年二月二十三日匯入利息款項至被
    告戊○○及原告帳戶，其原意顯與原告主張對本貸款案不知情等事由相違悖，其
    不實之主張則不攻自破。原告主張該款項撥入帳戶後旋即於次日又轉帳出去云云
    ，惟該帳戶係原告私人帳戶，其帳戶內款項之轉出轉入應為原告之權利，被告銀
    行無權擅自轉帳，系爭消費借貸關係既已有效成立，關於原告主張之匯入二十一
    萬二千元利息部分，及被告銀行從第三人處所扣取原告之存款一十八萬二千二百
    二十五元，自於法有據，原告請求均無理由等語置辯。被告戊○○未於言詞辯論
    期日到場，亦未提出準備書狀作何聲明或陳述。
四、兩造所不爭執之部分：
  (一)原告於八十七年四月十七日以被告戊○○為連帶保證人，向被告聯邦銀行簽訂借
    款契約書，約定被告聯邦銀行貸予原告一百八十萬元，並直接撥入原告在被告聯
    邦銀行開設之活儲存款第000000000000號帳戶，系爭借款之期間自
    實際借用日即八十七年五月四日起至九十四年五月四日止，原告並於八十七年四
    月二十九日將其所有之坐落台中縣大肚鄉○○段四一五地號建地面積二五六九．
    三七平方公尺，應有部分一萬分之一三三與其地上建物建號三五三，即門牌為台
    中縣大肚鄉○○路二一六號一二樓之鋼筋混凝土造十二層樓房之第十二層，面積
    八六．八四平方公尺，為被告聯邦銀行設定最高限額二百一十六萬元之共同抵押
    權等情，為兩造所不爭執，且經原告提出之借款契約書影本乙件、土地及建物登
    記謄本各乙份、原告帳戶存摺影本乙份，被告聯邦銀行提出抵押權設定契約書影
    本乙件、他項權利證明書影本乙件等為證，自堪信為真正。
  (二)被告聯邦銀行於八十七年五月四日將上述一百八十萬元之貸款匯入原告前開00
    0000000000號帳戶，該帳戶於同日轉帳支出五千四百五十六元，現金
    支出五百元，並於翌日即八十七年五月五日轉帳支出一百七十九萬四千零四十四
    元至戶名為林志明之000000000000號帳戶等情，為兩造所不爭執，
    並經原告提出帳戶存摺影本乙份，被告聯邦銀行提出取款憑條影本三紙為證，堪
    信為真實。
  (三)原告分別於八十七年七月十日、八十八年十月四日匯入六萬元及九萬二千元至被
    告戊○○之帳戶，於八十九年二月二十三日匯入原告之帳戶六萬元，又被告聯邦
    銀行為使本件原告所欠之借款獲償，向臺灣臺北地方法院聲請發第三人執行命令
    ，於九十年八月二十一日從原告所有之華南商業銀行台北市南勢角辦事處活儲帳
    戶裡轉帳扣十八萬二千二百二十五元等情，為兩造所不爭執，且業據原告提出原
    告帳戶存摺影本乙份、匯款回條影本三紙為證，該部分應屬實在。
五、茲將本件爭點分點羅列論述如次：
  (一)系爭消費借貸契約是否已有效成立？亦即系爭不動產設定抵押之物權行為有無應
    塗銷之原因？
    1.按稱消費借貸者，謂當事人一方移轉金錢或其他代替物之所有權於他方，而約
      定他方以種類、品質、數量相同之物返還之契約。當事人之一方對他方負金錢
      或其他代替物之給付義務而約定以之作為消費借貸之標的者，亦成立消費借貸
      ，民法第四百七十四條定有明文，故我國民法之消費借貸係要物契約，除當事
      人合意外，更須交付金錢或其他代替物，以移轉其所有權於他方，始能成立。
      經查，本件貸款與一般銀行放款作業程序相同，亦即係由借款人提出聲請書，
      銀行核准金額後，再通知借款人到銀行對保，對保須借款人本人到場並核對身
      分證，且須拿印鑑章至銀行填寫資料，借款核放後，係直接匯入借款人在銀行
      開設之戶頭，開戶時亦須借款人本人前來辦理開戶，為兩造所不爭執。兩造既
      已約定由被告聯邦銀行將系爭借款直接撥入原告在被告聯邦銀行開設之活儲存
      款第000000000000號帳戶，故自被告聯邦銀行於八十七年五月四
      日撥貸之時起，系爭借款即處於原告得自由支配之狀態，雖無現實交付金錢之
      外觀，惟論其實質即已發生交付之效力，系爭消費借貸契約自屬有效成立，當
      無疑問。原告先位之訴主張系爭消費借貸契約尚未成立，實於法無據。
    2.次按，抵押權之成立，以債權已存在為前提，債權若不存在，抵押權亦不成立
      ，此為抵押權成立上之從屬性。而抵押權之成立，違反其成立上之從屬性者，
      應屬無效，是以縱有抵押權之登記，該項登記無效（參見謝在全著「民法物權
      論下冊」第二六、二七頁）。然查本件系爭不動產係為擔保被告聯邦銀行對原
      告之系爭消費借貸債權，該消費借貸契約既已有效成立業如前述，系爭不動產
      抵押權之成立自符合從屬性之要件，其登記應屬有效，殆無疑義。原告先位之
      訴主張確認系爭不動產抵押權不存在，並請求應予塗銷，於法未合。
  (二)被告聯邦銀行有無違反原告所主張「告知義務」，又該義務之性質為何？
    1.按債之關係上的義務群包括主給付義務、從給付義務及附隨義務，所謂「主給
      付義務」係指債之關係所固有、必備，並用以決定債之關係類型之基本義務；
      所謂「從給付義務」係指基於法律之明文規定、或基於當事人之約定、或基於
      誠實信用原則及契約之補充解釋，而具輔助主給付義務之功能，其存在目的不
      在於決定債之關係之類型，而是在於確保債權人之利益能夠獲得最大之滿足，
      主給付義務與從給付義務均為契約目的達成所必要，故均得依訴請求之，並與
      他方給付立於互為對待給付之關係；而所謂「附隨義務」在學說上尚有爭論，
      參考德國通說，認為附隨義務並非契約之一部份，係以誠實信用原則為依據，
      係隨債之關係的發展，於個別情況要求當事人之一方有所作為或不作為，以維
      護相對人之利益，其非屬對待給付，惟債務人違反時應依不完全給付之規定負
      損害賠償責任，並得與侵權責任發生競合關係（參見王澤鑑著「民法債編總論
      第一冊基本理論債之發生」第二五頁至三二頁）。
    2.原告固主張被告聯邦銀行於撥貸時並未盡「告知義務」，以致原告不知系爭貸
      款已於八十七年五月四日匯入旋於翌日匯出等情，因而受有損害，惟查原告所
      稱之「告知義務」核其性質並非消費借貸法律關係所固有、必備並以之決定債
      之關係類型之基本義務，亦非基於法律規定、或當事人約定、或基於誠實信用
      原則及契約之補充解釋而為達成消費借貸契約目的所必要之義務，充其量而言
      僅只屬於「附隨義務」之範疇。惟查，原告既已自認系爭借款契約書為其所親
      簽（詳見九十年十二月二十日準備程序筆錄第二頁第十四行），應對系爭借款
      契約書上所書立之「一甲方（即原告）向乙方（即被告聯邦銀行）借款新臺幣
      一百八十萬元整，由乙方按左列第一款之方式撥貸，作為借款之交付。(一)撥入
      甲方在乙方開設之活儲存款帳號第000000000000號帳戶...   二
      ... (一)（本借款）自實際借用日（民國八十七年五月四日）起... 」等內容均
      應有所認識，該書面既已約明以直接撥貸匯入帳號之方式以為交付，並以八十
      七年五月四日為實際借款日，衡情原告對系爭貸款將於八十七年五月四日撥入
      帳戶乙情難謂毫無預見，原告之利益實無庸被告聯邦銀行復以事後告知之方式
      維護之，原告若係未看契約內容，逕予簽名，或是依其所陳逕予授權被告戊○
      ○處理而有所不知，衡情要屬其單方之過失，自不得執此以卸免其責，更不得
      憑此即空言徒加被告聯邦銀行以「未盡告知義務」之責。故被告聯邦銀行並無
      違反任何「告知義務」可言，殆屬無疑。
  (三)被告聯邦銀行就系爭消費借貸契約之履行有無債務不履行或侵權行為之可言？
    1.查被告聯邦銀行就本件消費借貸契約已依約履行撥貸一百八十萬元之主給付義
      務，業如前述。次查，被告所提出之原告開戶申請表及存款印鑑卡影本上載有
      「敝戶（即原告）向貴行（即被告聯邦銀行）取款或有關函件悉憑上列簽章共
      壹式為有效，並願依貴行庫一切規章辦理。」等字樣，再核對被告所提出之八
      十七年五月四日及同年月五日之金額分別為五百元及一百七十九萬四千零四十
      四元之取款憑條二紙，經本院以「肉眼」比對，其上存戶印文與上開存款印鑑
      卡所留存之印文及借款契約書上之印文，無論大小、形式、字型、樣式均屬相
      同，至為灼然，縱如原告所主張該等提款行為均為被告戊○○所為，其對系爭
      款項之出入並不知情，惟原告既已自認將印鑑、證件及該帳戶之存摺由被告戊
      ○○保管（詳見原告九十年十一月六日準備書狀第四頁第十一行及九十一年一
      月七日準備程序筆錄第二頁第十九行），縱使原告僅授權被告戊○○開戶而未
      授權其領款為真，然在無法證明被告聯邦銀行明知或可得而知被告戊○○無代
      理權之情形下，原告亦難卸其應負之表見代理授權人責任。故被告聯邦銀行既
      依兩造約定執行取款之業務，尚難謂有何違反應注意義務之情事，而有何債務
      不履行之責任可言。
    2.又按當事人主張有利於己之事實者，就其事實有舉證之責任，民事訴訟法第二
      百七十七條定有明文。次按因故意或過失，不法侵害他人之權利者，負損害賠
      償責任，民法第一百八十四條第一項前段定有明文。是侵權行為賠償損害之請
      求權，除須有不法之侵害行為及損害之發生外，並以二者之間有相當因果關係
      為其成立要件，故侵權行為賠償損害之訴訟，原告須先就上述成立要件為相當
      之證明，始能謂其請求權存在。惟查，兩造均不否認系爭貸款為房屋買賣型之
      貸款，且原告亦自認業以系爭借款繳付房屋價金而取得系爭房屋之所有權（詳
      見九十一年一月三十一日準備程序筆錄第二頁第一行），故原告就系爭一百八
      十萬元之借款究又受有如何之損害？其損害為何？其主張不明，論述不清，實
      難加以認定，故原告是否受有一百八十萬元之損害，已非無疑。
    3.其次，被告聯邦銀行否認有何侵權行為之事實，亦否認與被告戊○○有何勾串
      情事，原告雖聲請本院調取原告於被告聯邦銀行開立之帳號為0000000
      00000號之領款委託授權書，以證明原告並無授權被告戊○○將本件系爭
      借款轉出至000000000000號帳戶，以及原告並未授權委託被告戊
      ○○領取或轉進轉出系爭一百八十萬元之借款等情，然民事訴訟法第三百四十
      四條第一項雖規定有當事人有義務提出之文書種類，惟仍須以系爭文書確係現
      實或曾經存在過為其前提，然查一般銀行交易實務之操作，提款固無需本人親
      自到場提領，而受委託人若持本應為本人所有且自行保管之身分證明文件、與
      印鑑卡留底相符之存戶印鑑章及本人之存摺，即已相當程度可得確信委託人受
      有領款之授權與委託，而無再行書立授權委託領款書之必要，此亦為兼顧交易
      安全與金融實務操作暢通性所必然，原告聲請調取之領款委託授權書是否現實
      或曾經存在已非無疑，縱令被告聯邦銀行並未提出，亦難即逕予認定原告該部
      分之主張為真實。原告就其主張復未另行舉證以實其說，其該部分主張尚難採
      信為真正。
    4.故原告備位之訴主張基於債務不履行或侵權行為之損害賠償請求權，請求被告
      聯邦銀行應給付原告一百八十萬元等情，洵屬無據。
  (四)被告聯邦銀行就前開原告所支出之利息及被強制執行之扣款共計三十九萬四千二
    百二十五元有無不當得利及侵權行為可言？
    1.按無法律上之原因而受利益，致他人受損害者，應返還其利益。雖有法律上之
      原因，而其後已不存在者，亦同，民法第一百七十九條定有明文。經查(一)關於
      原告匯入被告戊○○帳戶共計一十五萬二千元之部分，原告並未提出任何證明
      以證被告聯邦銀行是否受有分文或受有任何利益，原告如何主張該當於不當得
      利之請求權？(二)關於原告匯入自己帳戶之六萬元部分，被告聯邦銀行據以扣款
      作為系爭借款本息之償付，係基於前述兩造間有效成立之消費借貸契約之清償
      借款請求權，自為有法律上之原因之受有利益，與不當得利無涉。
      (三)關於被告聯邦銀行強制執行一十八萬二千二百二十五元部分，亦係基於前述
      兩造間有效成立之消費借貸契約之清償借款請求權，亦為有法律上之原因之受
      有利益，顯均非不當得利無疑。
    2.至於原告匯入被告戊○○帳戶共計一十五萬二千元之部分，原告亦未提出任何
      證明以證被告聯邦銀行有何不法侵害行為可言，關於原告匯入自己帳戶之六萬
      元及被告聯邦銀行強制執行一十八萬二千二百二十五元部分，均係被告聯邦銀
      行基於前述兩造間有效成立之消費借貸契約之清償借款請求權而受償，要無任
      何不法侵權行為可言，顯均非侵權行為無疑。
    3.故原告該部分之請求於法均屬無據，不應准許。
  (五)被告戊○○就系爭消費借貸款之一百八十萬元有無不當得利或侵權行為之可言？
    經查，原告就系爭一百八十萬元借款究受有如何之損害？其損害為何？是否受有
    損害？等情已非無疑，業如前述，而系爭借款中之一百七十九萬餘元係匯入第三
    人林志明之帳戶，被告戊○○是否因此受有利益尚難以據論，原告復未另行舉證
    以實其說，則原告備位主張依不當得利及侵權行為之損害賠償請求權，請求被告
    戊○○應賠償一百八十萬元，難見法律基礎何在，應屬無稽。
  (六)被告戊○○就前開原告所支出之利息及被強制執行之扣款共計三十九萬四千二百
    二十五元有無不當得利及侵權行為可言？
    經查，(一)關於原告匯入被告戊○○帳戶共計一十五萬二千元之部分，原告先是自
    認係為清償本件貸款本息而匯入，後又改稱係誤以為清償以原告為連帶保證人之
    他筆債務而匯入，原告前後所述矛盾，其給付之真實原因為何，已非無疑，且依
    其所稱若係為清償借款債務而為給付，亦難謂其給付無任何法律上之原因。而原
    告復未舉證被告戊○○有何不當得利或不法侵害行為可言，原告該部分請求，要
    屬無據。(二)關於原告匯入自己帳戶之六萬元與被告聯邦銀行強制執行一十八萬二
    千二百二十五元部分，均係被告聯邦銀行基於前述兩造間有效成立之消費借貸契
    約之清償借款請求權而獲清償等情，業如前述，故此部分原告究竟受有如何之損
    害？被告戊○○又有如何之無法律上原因受有利益？以及又有如何之不法侵害之
    行為？原告既未再提出任何證明以實其說，其該部分請求，亦屬無稽。
六、從而，原告先位之訴主張(一)確認原告所有系爭不動產，於民國八十七年四月二十
    九日為被告聯邦商業銀行股份有限公司設定最高限額二百十六萬元，存續期間自
    八十七年四月二十四日起至一一七年四月二十四日止之抵押權不存在。(二)被告聯
    邦商業銀行股份有限公司應向地政機關辦理塗銷前項記載之抵押權登記。(三)被告
    應連帶給付原告三十九萬四千二百二十五元，並自起訴狀繕本送達之翌日起至清
    償日止按週年利率百分之五計算利息等，均於法未合，應予駁回。而原告備位之
    訴主張(一)被告應連帶給付原告一百八十萬元，並自八十七年四月二十九日起至清
    償日止按週年利率百分之五計算利息。(二)被告應連帶給付原告三十九萬四千二百
    二十五元，並自起訴狀繕本送達之翌日起至清償日止按週年利率百分之五計算利
    息，亦均於法無據，仍應予以駁回。
七、本件判決之基礎已臻明確，就原告聲請(一)調取原告於被告聯邦銀行開立之帳號為
    000000000000號之開戶授權書、領款授權書等申設資料，無非欲以
    之證明原告有無授權被告戊○○申設開戶並將本件系爭借款轉出至000000
    000000號帳戶，然該帳戶為授信帳戶，為原告系爭借款繳息扣款之用，業
    據被告提出授信明細查詢單為證，且為兩造所不爭執，原告所請與待證事實應無
    干係；(二)調取本件系爭借款之案卷，無非欲以證明有無原告出具之領取存摺委託
    書及郵寄存摺之回執附卷，惟該部分亦無礙於本件之判斷；(三)訊問證人林志明並
    與之對質，無非欲以證明原告與林志明並不認識，且未通知證人林佳渝撥貸系爭
    借款，惟此部分亦對本件消費借貸契約已然成立以及被告有無侵權行為之判斷無
    影響；(四)調取原告所有0000000000號行動電話及０二—000000
    0住家電話與聯邦銀行之分行之證人林佳渝專線電話或該公司對外連絡之電話間
    於八十七年五月一日至同年月十日間之通聯記錄，惟查該部分與待證事實無涉，
    且通聯記錄僅供保存六個月，該部分證據顯屬不能調取。故原告前開攻擊防禦方
    法及舉證，核與判決無影響，不予採用，併此敘明。
八、原告之訴既經駁回，其假執行之聲請，已失所附麗，應予駁回。
九、據上論結，原告之訴為無理由，依民事訴訟法第三百八十五條第一項前段、第七
    十八條，判決如主文。
中　　　華　　　民　　　國　　九十一　　年　　　七　　　月　　 十二　　 日
                                臺灣臺中地方法院民事第三庭
~B審判長法　官　張瑞蘭
~B　　　法　官　張國華
~B　　　法　官　廖慧如
右為正本係照原本作成
如對本判決上訴，須於判決送達後廿日內向本院提出上訴狀
中　　　華　　　民　　　國　　九十一　　年　　　七　　　月　　 十二　　 日
~B法院書記官
